【裁判字號】    89,上易,81
【裁判日期】    890524
【裁判案由】    詐欺
【裁判全文】
臺灣高等法院臺中分院刑事判決                八十九年度上易字第八一號
    上  訴  人
    即  被  告  甲○○
    選任辯護人  張慶宗
右上訴人因詐欺案件，不服台灣台中地方法院八十八年度易字第二七一一號中華民國
八十八年十二月八日第一審判決（起訴案號：台灣台中地方法院檢察署八十八年度偵
字第二二九三號）提起上訴，本院判決如左：
    主  文
上訴駁回。
    事  實
一、甲○○自民國（下同）八十四年間起，在台中市○○路○段一八六號十四樓之六
    開設「千力行」，以月薪新台幣（下同）一萬五千元之代價僱用丁○○（另經台
    灣高等法院台中分院判處有期徒刑一年確定）為名義負責人，復向不知情之林永
    雄借用00－0000000、0000000號電話作為對外聯絡之用，甲○○、丁○○均明知台南生春藥廠所生產之「賜寶康散」之效能僅止於治療脾胃虛
    弱，飲食不進或吐或瀉等項，並無促進長高之功能，且非由大陸引進之藥材所產
    製，詎甲○○、丁○○竟共同意圖為自己不法之所有，並基於概括之犯意，由甲○○負責向台南生春藥廠業務員乙○○訂購該「賜寶康散」供販售之用，由丁○○委託不知情之欒同國連續於報紙上刊登不實之廣告販售「賜寶康散」，甲○○
    、丁○○並印發不實廣告傳單內載「增高入門－賜寶康散，高眺的身高是現代人
    ，無論男女所希望的，畢竟不是每個人都能有如此的幸運，現在的社會具有挑戰
    性，在競爭頗激烈之社會型態，若外表英武挺拔，容光煥發，便予人一種好感與
    信任，即使其人不如外表，畢竟已先取得先天之優勢，增高的重要因素，必須靠
    人體腦下垂體分泌腺素，它的分泌越多，則身高越高，反之則不然，在現今資訊
    取得容易的社會中，你是否因面對各種琳瑯滿目的增高方法，不知何選擇而傷透
    腦筋，現在讓『賜寶康散』告訴你，一種合法、快速、效果佳且不需花費許多金
    錢的增高方法，由北京醫學院中醫博士與台灣中醫師由大陸引進藥材，經過多年
    來的研究，再以先進的科學解析，以藥物刺激人體腦下垂體分泌腺素，在某種平
    衡下確有增高效果，後經數百人臨床實驗，服用後皆有長高五－八公分效果，堪
    稱神奇，賜寶康散是由大陸引進藥材委託ＧＭＰ藥廠製造，衛生署認定許可字號
    衛署成製字第○○六九四五號之優良廠品。每瓶可服用一個半月，定價三千二百
    元，一次購二瓶特價六千元」等語，致使不特定人信以為真，紛紛匯款向名義負
    責人高某購買「賜寶康散」，累計獲得總價三十六萬餘元，價數悉為甲○○收取
    ，嗣因知遭人檢舉，心虛於八十五年間歇業逃逸。嗣因丁○○經台中縣政府移送
    偵辦，經檢察官提起公訴，並經台灣高等法院台中分院判處有期徒刑一年確定，
    丁○○因不滿被甲○○利用而向台灣台中地方法院檢察署自首。
二、案經丁○○自首請求台灣台中地方法院檢察署檢察官偵查起訴。
    理  由
一、訊據上訴人即被告甲○○（下稱被告）矢口否認有右揭詐欺犯行，辯稱：本來開
    設「千力行」要來賣酒，後來丁○○也以「千力行」名義賣藥，我只賣藥酒，向
    乙○○訂購「賜寶康散」是轉賣給丁○○的云云。經查：(一)、右揭事實業據丁○○於偵查中具狀或口頭供述甚詳（見偵查卷第十－十三頁、第三十七反面－頁三
    十九頁），徵諸證人即交付賜寶康散予「千力行」販售之台南生春藥廠外務員乙○○於偵查及本院亦證稱：八十四、八十五年間有交「賜寶康散」給「千力行」
    ，有去向甲○○收帳，但從未見過丁○○，沒印象看過他，收款都是向甲○○收
    的，有三、四次，八十五年間就結束了等語（見偵查卷第二十四頁；本院卷第四
    十九頁反面），足見被告確有經營「千力行」對外販售「賜寶康散」無疑，否則
    乙○○交貨及收款予「千力行」多次，應無均由被告出面收、付之理。被告雖辯
    稱向乙○○訂購「賜寶康散」是用以轉售予丁○○云云，惟查被告既稱係以販賣
    藥酒為業，而丁○○則以賣藥為業，衡諸常情，丁○○就其所欲販售之貨物來源
    應較被告為熟稔，應無由非以販售「賜寶康散」為業之被告代為訂購貨物以供販
    售之必要。況被告於原審供稱：本來是丁○○自己訂藥，後來伊說幫他叫貨比較
    便宜，於販入「賜寶康散」後係以原價轉售予丁○○等語（見原審卷第二十一頁
    反面、第三十七頁），此尤悖於事理，蓋被告茍有轉售卻又未賺取差價之事實，
    則被告介紹丁○○與乙○○直接為買賣即可，何須多此一舉，徒增麻煩？被告選
    任辯護人於本院陳稱：因被告出面購買可獲取一定之折扣，以正常價格轉賣予丁○○，可獲得折扣部分之利益，始由被告出面購買云云，與被告於原審所供不符
    ，委無可採。(二)、台南生春藥廠所生產之「賜寶康散」之功能在於脾胃虛弱、飲
    食不進、或吐或瀉之助益，並無刺激腦下垂體以利長高之效，且非引進大陸藥材
    所製造乙節，復據證人乙○○於本院八十七年度上訴字第二○七三號審理丁○○
    被訴違反藥事法案件證述明確，並據提出藥罐包裝經當庭堪驗屬實，製有勘驗筆
    錄附卷（見該號卷第二十六頁），業據調閱前開案卷全卷查核明確。被告以不實
    之廣告方式販售該藥，顯有詐欺之不法犯意。此外，復有廣告傳單、郵政儲金匯
    業局八十六年三月八日劃字第一○一號函送之郵政劃撥儲金帳戶對帳單附於台灣
    台中地方法院檢察署八十六年度他字第二九號卷足資佐證（同上卷宗）。(三)、丁○○嗣於原審及本院審理中雖翻異前詞，供稱：「千力行」係由其獨資經營，對
    外聯絡電話係由其向林永雄借用，伊向被告購入「賜寶康散」後再轉售他人，第
    00000000號郵政帳戶及泛亞銀行查詢戶名「丁○○」第000－000
    －000000帳號，均係伊所開戶，「賜寶康散」報紙廣告亦為伊刊登云云，
    核與其在偵查中自首所供不一致，其於原審中供稱：「賜寶康散」係由其逕向生
    春藥廠之外務乙○○洽購，價金亦均由其逕以現金付給乙○○云云（見原審卷第
    七十三頁反面），與乙○○證述情節不符，亦與其在本院供稱：被告向乙○○買
    「賜寶康散」，伊再向被告買等語（見本院卷第四十八頁）之情節不符，亦與被
    告自承係由其向乙○○訂購之供述相齟齬。另林永雄所租用之電話係借予被告與
    丁○○共同使用，業據林永雄於原審結證在卷（見原審卷第七十九頁反面），丁○○於原審供稱：「千力行」對外聯絡之電話係由其單獨向林永雄借用云云（見
    原審卷第七十三頁反面），亦與林永雄之結證相扞格。是丁○○上開所供，無非
    事後迴護被告，圖卸其刑責而為附和之詞，不足據之為被告有利之認定。丁○○
    既受被告僱用販賣「賜寶康散」，證人即報紙分類廣告代理商濼同國於原審證稱
    ：報紙廣告由丁○○刊登，費用亦係丁○○所付等語（見原審卷第二十二頁），
    更可證被告與丁○○間有犯意聯絡及行為分擔，辯護人於本院指出依中國時報及
    民眾日報分類廣告費收據，確係「千力行丁○○」出面接洽乙節，不足為有利被
    告之認定。(四)、綜上所述，本件事證明確，被告所否認與辯解無非卸責飾詞，核
    無可採，其犯行洵堪認定。辯護人聲請本院向泛亞銀行查詢戶名「丁○○」第0
    00－000－000000帳號，於八十四年間之存款明細；又向台北市北投
    區○○○路五十三巷三十六號立德安養中心查詢丁○○是否確在該中心實際擔任
    過看護及雜役工作，與本案待證事實無關，核無必要，附予敘明。
二、核被告所為係犯刑法第三百三十九條第一項之詐欺罪。被告與丁○○間有犯意聯
    絡、行為分擔，均為共同正犯。又被告先後多次犯行，時間緊接，犯罪手法相同
    ，且皆觸犯同一罪名，顯係基於概括犯意為之，為連續犯，應依刑法第五十六條
    之規定論以一罪，並加重其刑。原審依據上述理由，適用刑法第三百三十九條第
    一項、第二十八條、第五十六條，罰金罰鍰提高標準條例第一條前段，並審酌被
    告為圖私利，利用他人增加身高之期望，對社會上不特定之人施以詐術，所生危
    害非輕，被告犯罪之動機、目的、手段、智識程度、生活狀況、並被告犯罪後猶
    飾詞圖卸刑責，無悛悔之心等一切情狀，量處被告有期徒刑一年二月之刑。經核
    其認事用法俱無不合，量刑亦稱允適，被告提起上訴，猶執陳詞否認犯罪指摘原
    判決不當，非有理由，應予駁回。
據上論斷，應依刑事訴訟法第三百六十八條，判決如主文。
本案經檢察官丙○○到庭執行職務。
中      華      民國    八十九    年      五      月    二十四    日
                                  台灣高等法院台中分院刑事第七庭
                                        審判長法  官  江  錫  麟
                                              法  官  黃  日  隆
                                              法  官  蕭  廣  政
右正本證明與原本無異。
不得上訴。
                                              書記官  謝  雅  惠
中      華      民      國    八十九     年      五       月   二十五   日
                                                                        Ｆ


司法院資訊處製作；財團法人民間司法改革基金會備份。
